# Proceso de estimación de Variograma
```{r s2.setup, include=FALSE}

load(file = "../data/spain_preprocessed_data.RData")

d = sp_data_final_clean
coordinates(d) = ~longitude+latitude

gd<-as.geodata(d)
class(gd)
```

## Estacionariedad de los datos

Luego de haber analizado la autocorrelación de nuestros datos, tomamos el *dataset* 
resultante y pasamos a pensar si el proceso que generó los datos es estacionario o no. 
Con ayuda de un *plot* podemos rápidamente observar si hay tendencia tanto en x como en y,
y la normalidad de nuestro proceso:

```{r trend}
d = sp_data_final_clean # guardamos el set de datos recortado en un objeto
coordinates(d) = ~longitude+latitude

gd <- as.geodata(d) # lo pasamos a un objetivo geodata para poder graficarlo

plot(gd, lowess=TRUE)

```

Al respecto, podemos ver por un lado que los datos de temperatura geolocalizados en España
son agrupados en 4 grupos distintos según R, de acuerdo a sus caracteristicas similares 
entre sí. Por otro lado, si miramos el *scatterplot* del eje y, se puede ver claramente la
tendencia en la variable latitud, lo cual corrobora nuestras conclusiones en el análisis 
del apartado anterior. En cuanto al eje x (longitud) no vemos una tendencia distinguible 
a siemple vista. Finalmente, la distribución del proceso pareciera ser bimodal, lo cual 
podemos atribuirlo a la forma en que se recolectaron los datos (en forma de grilla).  

## Varianza del cambio

La primera aproximación que tomamos para estimar la varianza del cambio es realizar tanto
el variograma nube como el mapa. Para comenzar, graficamos ambos **sin tendencia** para 
testear el supuesto de estacionariedad en media y varianza.

```{r variog.nube}
v_nube_sintend <- variogram(temp~1, d, cloud=T)
plot(v_nube_sintend, main = "Variograma Nube - sin tendencia") 

```

Para realizar el variograma mapa tomamos valores de *cut off* y *width* que observamos 
medianamente con el variograma nube.

```{r variog.mapa}
v_map_sintend <- variogram(temp~1, d, cutoff=4, width = 1, map=T)
plot(v_map_sintend, main = "Variograma Mapa - sin tendencia")

```

Con ayuda de éstas visualizaciones comprobamos efectivamente que no estamos frente a un 
proceso isotrópico y que no es simétrico, ya que vemos que dependiendo de la dirección del
vector de separación, la varianza del cambio se comporta de manera distinta.  
Proseguimos a agregarle la tendencia que habíamos observado en y para ver si sustrayendo 
la tendencia y modelando con los residuos se soluciona el problema de la anisotropía. 

```{r variog.nube.tend}
v_nube_tend_y <- variogram(temp~latitude, d, cloud=T, main = "Variograma Nube - tendencia en y")
plot(v_nube_tend_y)

```
```{r variog.map.tend}
v_map_tend_y <- variogram(temp~latitude, d, cutoff = 4, width = 1, map=T, main = "Variograma Nube - tendencia en y")
plot(v_map_tend_y)

```

Aún modelando la tendencia en y vemos en el variograma mapa que el proceso no se asimila a
uno isotrópico. Nos preguntamos si se debía quizás a una tendencia en x que no estábamos 
observando, pero al modelar con ambas tendencias de forma lineal los resultados no varían 
significativamente.

## Variograma empírico

Para estimar la variabilidad del cambio espacial del proceso realizamos el variograma nube
empírico, pero esta vez utilizando la función **variog**.

```{r variog.emp, results='hide', message = FALSE}
nube_clasica <- variog(gd, option = "cloud", main = "Variograma Nube Empírico")
plot(nube_clasica)

```

A este punto vemos que tanto el variograma común como el geoestadístico conservan la misma
forma funcional (aunque no la magnitud), lo cual es una buena señal.

Con este variograma nube vemos que a partir de un **h=8** la varianza de los datos 
comienza a romperse, corroborando nuevamente nuestras conclusiones de la sección anterior.
Esto nos indica que en las máximas distancias la varianza es la menor posible, lo cual
tiene sentido ya que los puntos más alejados en el país de España son los que tienen mar
alrededor, el cual conserva medianamente la misma temperatura. 

A continuación computamos el variograma empírico de puntos con tendencia lineal entre las
coordenadas.

```{r variog.emp2, results='hide', message = FALSE}
vg_trend <- variog(gd, trend = "1st", uvec = seq(0,7,l = 25))
s1 = variog.mc.env(gd, obj = vg_trend)
plot(vg_trend, env = s1)

```

Por otro lado, con la ayuda de un variograma con 4 direcciones distintas, podemos observar
cómo el mismo cambia según la dirección que se elija.

```{r variog.dir, results='hide', message = FALSE}
vario.4 <- variog4(gd, max.dist = 7)
plot(vario.4, lwd = 2)

```

En función de todo lo analizado y observado gráficamente, decidimos proseguir ajustando el
variograma teórico al modelo con tendencia lineal en las coordenadas. 

## Variograma teórico

Para elegir el modelo teórico que mejor ajuste a nuestros datos utilizamos la función 
*fit.variogram*. En primer lugar, cabe aclarar que como ésta función admite como *input*
variogramas construídos con la función *variogram*, nuestro variograma empírico a ajustar
es el siguiente:

```{r variog.wtend}
v_tend <- variogram(temp~latitude+longitude, d)
plot(v_tend)
```

Por otro lado, con ayuda de dicha función exploramos varias distribuciones teóricas y 
obtuvimos, para cada una, los valores óptimos de los parámetros. Finalmente, para poder
elegir observamos visualmente el variograma en conjunto con las distintas distribuciones
teóricas y calculamos la suma de cuadrado del error para cada opción. Los resultados se
resumen en la siguiente tabla: 

| Modelo         | Sill  | Range | Nugget | Kappa | SSErr |
| :---:          | :---: | :---: | :---:  | :---: | :---: |
| Exponencial    | 2.19  | 0.78  | 0      | -     |28.92  |    
| Esférico       | 2.01  | 1.50  | 0      | -     |22.08  |
| Bessel         | 2.10  | 0.42  | 0      | -     |16.08  |
| Mattern        | 2.05  | 0.28  | 0      | 1.8   |14.03  |
| Pentaspherical | 2.03  | 1.86  | 0      | -     |20.84  |

El modelo teórico que mejor se ajuste a nuestro modelo empírico será aquel que tenga menor
error SSErr. En este caso, podemos elegir entre el *Mattern*, *Bessel* o el
*Pentaspherical*. 

```{r variog.fitting}
vt_mat = fit.variogram(v_tend, vgm(2.05, "Mat", 0.28, 0, kappa = 1.8), fit.kappa = T)
vt_bes = fit.variogram(v_tend, vgm(2.1, "Bes", 0.42, 0))
vt_pen = fit.variogram(v_tend, vgm(2.03, "Pen", 1.86, 0))

```


```{r variog.plot, figures-side, fig.show="hold", out.width="60%"}
par(mfrow = c(1,3))
plot(v_tend, vt_mat, main ='Mattern')
plot(v_tend, vt_bes, main = 'Bessel')
plot(v_tend, vt_pen, main = 'Pentaspherical')

```

Elegimos quedarnos con el modelo teórico Mattern para ajustar nuestro variograma empírico
y procedemos utilizarlo para realizar las predicciones.


```{r output.fits, echo = F, message = F}
vg.fit = fit.variogram(v_tend, vgm(2.01, "Sph", 1.50, 0))

vg.best.fit = vt_mat
```
